臺灣高等法院臺南分院刑事判決
上　訴　人　臺灣嘉義地方法院檢察署檢察官
上　訴　人
即　被　告　乙○○
選任辯護人　汪玉蓮　律師
上列上訴人因被告過失致死案件，不服臺灣嘉義地方法院九十三
年度交易字第五八號中華民國九十三年十一月五日第一審判決（
起訴案號：臺灣嘉義地方法院檢察署九十三年度偵字第二八七九
號），提起上訴，本院判決如下：
    主  文
原判決撤銷。
乙○○從事業務之人，因業務上之過失致人於死，處有期徒刑陸
月，如易科罰金，以參佰元折算壹日。
    事  實
一、乙○○為上于鋁業有限公司（下簡稱上于公司）之負責人，
    平時駕駛車號ＴＭ－五七七九號小貨車，送公司鋁線給客戶
    ，為以駕駛為其附隨業務之人，於民國九十二年十一月七日
    下午五時二十分許，駕駛上開小貨車，沿嘉義縣鹿草鄉三角
    村八掌二橋由北往南方向行駛，其原應注意汽車在設有禁止
    超車標線地段者，不得超車，即若違規超車時，除應顯示左
    方向燈並保持半公尺以上間隔超過，亦須行至安全距離後，
    再顯示右方向燈駛入原行路線，以避免與後車未保持安全間
    距，引發危險，而依當時天候晴、日間自然光線、路面乾燥
    、無缺陷、無障礙物、視距良好，其亦見同向車道上騎乘車
    號ＱＳ五－四○八號輕型機車在前之陳秀英，駕駛有蛇行，
    操控機車不穩之情況，並無不能注意之情事，竟疏未注意，
    貿然於劃有分向限制線路段之八掌二橋上，跨越分向限制線
    超車，並於超越時，未行至安全距離即率然駛回原行路線，
    適陳秀英酒後 (事故後，測得血液中之酒精濃度為二八五mg
    /dL，相當於呼氣酒精濃渡一點四二mg/L)，對機車之操控能
    力欠佳，亦疏未注意車前狀況，於乙○○超車時，向左方偏
    斜行駛，致乙○○所駕駛之小貨車右後車身因而與陳秀英所
    騎乘機車之左後照鏡發生擦撞，陳秀英因而人車向左傾斜，
    倒地滑行約九點六公尺，造成陳秀英受有頭部外傷，經送醫
    急救後，仍於同日下午七時許，因傷重不治死亡，嗣經警循
    線查獲。
二、案經陳秀英之姊甲○○告訴及臺灣嘉義地方法院檢察署檢察
    官自動檢舉偵查後聲請簡易判決處刑。
    理  由
甲、證據能力部分：
一、按被告以外之人於審判外之陳述，雖不符前四條之規定，而
    經當事人於審判程序同意作為證據，法院審酌該言詞陳述或
    書面陳述作成時之情況，認為適當者，亦得為證據。當事人
    、代理人或辯護人於法院調查證據時，知有第一百五十九條
    第一項不得為證據之情形，而未於言詞辯論終結前聲明異議
    ，視為有前項之同意刑事訴訟法第一百五十九條之五定有明
    文。
二、本件被告犯罪事實之證據方法，詳如簡易處刑書、原審判決
    書所引之證據，詳如：（一）證人林一茜之證詞（二）嘉義
    縣警察局刑警隊鑑識組刑案（車輛）勘察報告表（三）嘉義
    縣警察局現場跡證蒐集紀錄清單、刑事案件證物採驗紀錄表
    （四）刑事警察局九三年四月六日刑鑑字00000000
    00號鑑驗通知書（五）車損照片（六）道路交通事故現場
    圖及現場照片（七）鑑定人黃文力之證述（八）長庚紀念醫
    院臨床病理檢驗報告單（九）嘉義縣警察局水上分局處理相
    驗案件初步調查報告（十）暨報驗書、勘驗筆錄、解剖筆錄
    （十一）臺灣嘉義地方法院檢察署驗斷書、相驗屍體證明書
    （十二）法醫研究所九二法醫所醫鑑字一五九○號鑑定書及
    解剖照片（十三）臺灣省嘉雲區車輛行車事故鑑定委員會（
    十四）九十二年十二月三十一日嘉鑑字第九二一五二一號鑑
    定意見書（十五）臺灣省車輛行車事故覆議委員會（十六）
    九十三年八月二十三日府覆議字第九三一○八六六號函等證
    據，被告及辯護人均同意列入證據方法（見本院卷第四五、
    四六頁），是本院審酌該言詞陳述或書面陳述作成時之情況
    ，認為適當，自得採為證據能力，先行明。
乙、實體部分：
一、訊據被告乙○○對於屬上于公司之老闆，平常有駕駛車號Ｔ
    Ｍ－五七七九號小貨車，送公司鋁線給客戶，及於右揭時、
    地所駕駛上開小貨車有與被害人陳秀英所駕駛之機車後視鏡
    擦撞，陳秀英受有頭部外傷，經送醫急救後，於九十二年十
    一月七日下午七時許，因傷重不治死亡等情不爭執，惟矢口
    否認有何過失致人於死犯行，於原審及本院辯稱：伊駕駛小
    貨車行至八掌二橋上時，發現被害人陳秀英騎乘機車蛇行於
    前方，伊待被害人靠橋邊行駛時始由被害人之左方超車，且
    超車時與被害人保持五十公分以上之距離，後來因被害人駕
    駛機車自行向左傾倒，才會與伊駕駛之小貨車發生擦撞，伊
    有保持安全距離等語。經查：
(一)二車確有發生擦撞之情形：
    １被告於原審九十三年六月二十五日行準備程序時供承：車
      子是有擦撞等語（見原審卷第三七頁），於原審九十三年
      十月二十二日審理時復供稱：擦痕是在後視鏡之背緣，表
      示被害人之把手是左傾，擦撞至伊所駕駛之車體等語（見
      原審卷第一七四頁），迨於本院時對於駕駛上開小貨車有
      與被害人陳秀英所乘之機車後視鏡擦撞亦不爭執（見本院
      卷第四五頁），足認兩車確有擦撞之事實，應堪認定。
    ２證人即與被告同向之後方來車駕駛林一茜迭於警詢、偵查
      中均結證稱：伊看到貨車超車時與機車發生碰撞等語（見
      相卷第十、九一頁），足認被告之小貨車右後車身確有與
      被害人之機車發生擦撞。
    ３事故發生後，被告所駕駛車號ＴＭ－五七七九號小貨車右
      後車身上留有同向、長短刮擦痕二處，上有黑色物質擦附
      ，經測量該二處刮擦痕，垂直長度自距地面八十四公分起
      至一百一十四公分止約三十公分，斜向長度長約三十四公
      分，上方長刮痕長約二十五公分，短刮痕長約九公分，經
      警方將該長型黑色刮痕與被害人輕型機車之黑色後照鏡材
      質送驗，發現二者相似乙節，有嘉義縣警察局刑警隊鑑識
      組刑案（車輛）勘察報告表、嘉義縣警察局現場跡證蒐集
      紀錄清單、刑事案件證物採驗紀錄表、內政部警政署刑事
      警察局九十三年四月六日刑鑑字第○九二○二一八二八一
      號鑑驗通知書各乙份及車損照片等附卷可查（見相卷第四
      五、五二、五三、六四、六五頁、偵卷第六、七、八頁）
      。
    ４被害人原係由北朝南方向行駛，機車倒地滑行後，車頭朝
      向北方，與原行進方向相反，此有道路交通事故現場圖一
      紙及現場照片在卷可按（見相卷第十九、二十、廿四頁）
      ，與一般機車駕駛自行跌倒後車頭仍朝向原行進方向之情
      形有別，顯見被害人倒地時，有外力介入，或與他車擦撞
      之情。綜上，應認被告所駕駛之小貨車確有與被害人所騎
      乘之機車發生擦撞無誤。
(二)二車發生擦撞之經過之情形：
    １經原審勘驗車禍現場及車輛結果：(1)八掌二橋橋面為二邊
      白實線、橋面路中為雙黃線。雙黃線至白實線路寬三點三
      公尺。(2)貨車尾寬一點七三公尺。(3)被害人機車兩後照鏡
      間共寬七十九公分等情，有原審勘驗筆錄一份可按（見原
      審卷第五十頁）；而上開白實線距離橋邊尚有四十公分寬
      等情，則有上開道路交通事故現場圖可憑（見相卷第廿四
      頁）。
    ２經警方將被害人所駕駛輕型機車直立，測量機車後照鏡上
      緣距地面之高度約一百一十四公分，並與被告所駕駛小貨
      車右後車身上所遺留之刮擦痕最高點相比對，二者高度相
      當，此有車輛照片及上開刑案（車輛）勘察報告表可按（
      見相卷第四五頁），足認被害人之機車與被告之小貨車發
      生擦撞之瞬間，應係直立，尚未傾倒，而由被告所駕小貨
      車右後車身上所遺留之刮擦痕係由右上方斜向左下方之走
      向，則可知被害人之機車於擦撞後係向左方傾倒。
    ３被害人之機車倒地向橋邊滑行後，在地上留下二道刮地痕
      ，長約九點六公尺，此有道路交通事故現場圖可稽（見相
      卷第廿四頁），惟因警方在上開現埸圖及本院向該水上分
      局函調之現場草圖（見本院卷第八八、八九頁）均未測量
      刮地痕起點之相對距離，僅在現場圖上繪製粗略之位置，
      是就刮地痕起點之確切相對距離，參照九十二年度相字第
      六八九號第二十二頁下方之現場照片，以符真實。經測量
      照片中較靠近分向限制線之刮地痕起點，與分向限制線最
      右緣之距離，再依比例換算後得知，該刮地痕起點與分向
      限制線的最右緣距離約為一點八公尺，而依鑑定人即參與
      本件事故鑑定之臺灣省嘉雲區車輛行車事故鑑定委員會委
      員黃文力於原審到庭結證稱：「從刮地痕走向來看，擦撞
      地點應該比刮地痕更接近分向限制線，我們認為機車仍是
      在車道之內，因為刮地痕從起點到機車停止的位置，研判
      應該不算遠。」等語（見原審卷第一六三頁），即可認定
      本件實際發生碰撞地點距離分向限制線應不到一點八公尺
      。本件實際發生碰撞地點距離分向限制線既不到一點八公
      尺，而被告之小貨車尾寬為一點七三公尺，被告於原審審
      理中復坦承行車時有跨越分向限制線等語（見原審卷第五
      三頁），足證被告有跨越分向限制線行駛之行為。被告之
      辯護人於本院繫屬時主張，被害人之機車倒地停止時，該
      機車後輪離雙黃線為一點五公尺，參之證人黃文力於原審
      證稱：從刮地痕走向，撞擊地點更接近分向限制線云云，
      遽認撞擊點在距離雙黃線小於一點五公尺云云（見本院卷
      第一０五頁），然依現場圖及現場草圖所示之刮地痕起點
      位置，參照現場圖及現場草圖所示機車後輪位置，與相卷
      第廿二頁刮地痕照片予以仔細觀察、解讀，該撞擊點之位
      置距離，應屬原審所認定之距離分向限制線雙黃線不到一
      點八公尺，而非一點五公尺，如前所述，被告之辯護人上
      開主張，顯未詳細審酌上開事證，尚非可採。
    ４據證人林一茜於警詢時證稱：「一開始機車在前，貨車在
      後，接著貨車超車，然後還沒完全超過機車，就發生擦撞
      ，機車就倒地。」等語（見相卷第十頁）；於偵訊時結證
      稱：「因為貨車超車後要打回原來車道，機車騎得不是很
      穩，有向左稍微偏了一下，就發生碰撞。（問：小貨車在
      超車時，距離機車多遠？）我沒有注意，我只知道機車騎
      得不穩，覺得怪怪的，機車當時距離橋邊約五十公分左右
      。（問：妳覺得機車向左偏的弧度大不大？）不大。（問
      ：貨車在超車時，超過中心線多遠？）當時自小客車更靠
      左側，但感覺還是在黃線內（即原來車道）」等語（見相
      卷第九二頁），再綜合前揭所述，可認被告雖有跨越分向
      限制線超車，然其並未超過分向限制線太遠，否則當不致
      予證人林一茜其尚在車道內之觀察供述。
    ５依證人林一茜所證：被害人之機車原離橋邊五十公分之距
      離來計算，分向限制線最右緣至橋邊之距離共三點七公尺
      （含白實線至橋邊之四十公分），扣掉機車右緣至橋邊的
      距離五十公分，再扣掉機車兩後照鏡間之寬度七十九公分
      ，可知機車左後照鏡外緣至分向限制線最右緣之距離為二
      百四十一公分，與前揭所述刮地痕起點僅相距約六十一公
      分，是被害人應有於被告超車期間向左偏斜駕駛平行距離
      約六十一公分之行為。
    ６被害人於事發後，測得血液中之酒精濃度高達二八五mg/d
      L（相當於呼氣酒精濃渡一點四二mg/L)，此有卷附之長庚
      紀念醫院臨床病理檢驗報告單一紙可查（見相卷第十三頁
      ），該換算後之呼氣酒精濃度已超出道路交通安全規則第
      一百十四條第二款所定每公升零點二五毫克之標準值甚多
      ，被告亦自承看到被害人在前方有蛇行之情況，足認被害
      人已因酒醉致對機車之操控能力欠佳。參以，事故後，被
      害人之輕型機車左後照鏡近外緣部分有兩處擦附有極微量
      藍色漆狀物等情，有前開內政部警政署刑事警察局鑑驗通
      知書可按，被告於原審審理中亦陳稱：「擦痕是在後照鏡
      的背緣（按即外緣）。」等語（見原審卷第一七四頁），
      堪認被害人於被告超車時，機車有向左偏斜行駛，適被告
      車身自被害人左方斜切入原車道，始與被害人機車之左後
      照鏡外緣發生擦撞，產生擦痕。
    ７綜合上情，被告駕駛小貨車行至八掌二橋上，為超越前方
      駕駛機車之被害人，稍微跨越分向限制線超車，其於未行
      至安全距離時，即欲切回原車道，適於被告超車該段期間
      ，被害人因飲酒過量，對機車之操控能力欠佳，向左方偏
      斜行駛，因而與被告自小貨車之右後車身發生擦撞，進而
      人車向左傾倒，倒地滑行約九點六公尺之事實，應可認定
      。
(三)被害人死亡之結果：
    被害人於事故發生後，經送醫急救，仍於九十二年十一月七
    日十九時許傷重不治死亡，經解剖後送請鑑定之結果略以：
    「一、傷害觀察結果：頭頸部：左顳部有瘀痕一公分，左耳
    部有血水滲出，左臉頰有類似安全帽扣環之瘀痕一處，口內
    含自然牙並有補綴物。顱內有蜘蛛膜下出血，右側葉有蜘蛛
    膜下出血五乘三公分，天冪下在小腦蚓上有出血三乘一公分
    。其顱底部沿著延骨前緣出現絞鏈性骨折。軀幹部：左鎖骨
    有封閉性骨折，左肩部有裂孔一乘○點二公分，乳房左側有
    疤痕兩處，左鎖骨於中央部分發生骨折，肋骨於左側側方由
    第二、第三、第四、第五有骨折，左側後方有第三、第四發
    生骨折，此一情形並造成左肺塌陷，左上葉側有二乘一公分
    之穿刺傷及左肋膜腔積血有二○○毫升。左肩背部有擦傷五
    乘二公分及六乘三公分，左肩夾骨處有擦傷兩處。四肢、左
    上臂有擦傷五乘七公分，左肘前窩外側有擦傷，右掌拇指及
    食指基部有擦傷，最大者為一公分。…解剖發現：(一)頭部
    外傷並發生絞鏈性骨折。(二)肝硬化。…四、對於死者死亡
    之看法：(一)被害人死亡之原因為車禍造成頭部外傷死亡，
    其頭部外傷部分因出現絞鏈性骨折，故需考慮死者著地時應
    為臀部著地而造成顱底部之絞鏈性骨折。(二)死者之左肩背
    側及肋骨骨折均出現在左側較高部位，故需考慮死者之身體
    應遭車由後面撞擊而成，而該車輛應考慮其高度且其撞擊點
    應在車輛延伸出來之後視鏡部位。(三)死者血液中之酒精濃
    度為有意義之濃度。」等情，有嘉義縣警察局水上分局處理
    相驗案件初步調查報告暨報驗書、勘驗筆錄、解剖筆錄、臺
    灣嘉義地方法院檢察署驗斷書、相驗屍體證明書、法務部法
    醫研究所九二法醫所醫鑑字第一五九○號鑑定書各一份及解
    剖照片等附卷可稽（見相卷第二頁、廿七頁、廿九至三二頁
    、三七頁、七一至八七頁、一二二至一三一頁）。
(四)過失認定、因果關係部分：
    １按在設有禁止超車標線處所、地段，不得超車；又汽車超
      車時，須前行車減速靠邊或以手勢或亮右方向燈表示允讓
      後，後行車始得超越。超越時應顯示左方向燈並於前車左
      側保持半公尺以上之間隔超過，行至安全距離後，再顯示
      右方向燈駛入原行路線；繼分向限制線，係用以劃分路面
      成雙向車道，禁止車輛跨越行駛，並不得迴轉，道路交通
      安全規則第一百零一條第二款、第五款及道路交通標誌標
      線號誌設置規則第一百六十五條第一項分別定有明文。考
      其立法目的厥在規範汽車超車時及超車後駛入原行路線，
      應保持適當之安全距離，以免與被超車者發生碰撞，引發
      風險，且超車所可能引發之風險，既係由超車者所創造及
      可支配，超車者自應為降低該風險之防果措置，始可排除
      歸責之存在。
    ２經查，本件案發地點為橋樑，且係劃有分向限制線之二線
      道，而案發當時天候晴、日間自然光線、路面乾燥、無缺
      陷、無障礙物、視距良好等情，有前開道路交通事故調查
      報告表可按，是案發當時，被告並無不能注意之情事。而
      被害人於事發後，雖測得血液中之酒精濃度高達二八五
      mg/dL（相當於呼氣酒精濃度一點四二mg/L)，超出道路交
      通安全規則之標準值甚多，然被害人因飲酒過量，對機車
      之操控能力明顯降低，已表現於行車之外觀 (如蛇行、行
      車不穩)等情，已如前述。而被告於原審審理時亦自承：
      被害人當時有點蛇行的狀態。因為被害人騎得怪怪的，所
      以伊很注意被害人等語（見原審卷第一七七、一七八頁）
      ，於偵查中亦供承：伊從發現被害人到離開約一、二分鐘
      等語（見相卷第六七頁），應認被告於超車前即已注意到
      被害人行車不穩之情況，而可預見被害人之行車動向無法
      控制。衡情，其更應遵守分向限制線不得跨越超車之規定
      ，即若其欲違規超車，亦應注意超車之相關規定，除於超
      越時與前車左側保持半公尺以上之間隔（尤須視情況或超
      過半公尺以上）外，並應於完全超過前車，行至安全距離
      後，始可駛入原行路線，以避免兩車因未保持適當間距發
      生碰撞，引發風險，蓋該風險既係由其超車所引發創造，
      則避免該風險發生之防果措置，自應責由其超車負責採取
      。而依前揭所述，經警測量被害人所騎乘機車後照鏡上緣
      距地面之高度約一百十四公分，與被告所駕駛自小貨車右
      後車身上所遺留之刮擦痕最高點之高度相當（亦即二車應
      係於直立行駛時發生碰撞，否則小貨車上之刮擦痕高度應
      遠低於警方測量之高度），足見被告苟有行至安全距離保
      持適當間隔，再顯示右方向燈駛入原行路線，縱被害人騎
      車有向左傾倒，二車是否會發生碰撞，即難謂無疑。準此
      以觀，被告實疏未注意，率而由被害人之左方，跨越分向
      限制線超車，且未行至安全距離與被害人保持適當間距，
      即未保持超過六十一公分以上之距離，便駛回原車道，致
      其於駛入原車道之途中，因被害人酒後操控能力欠佳，於
      被告超車該段期間，向左偏斜行駛時，與被害人之機車發
      生擦撞，使被害人人車倒地。又依當時之天候、路面及其
      他外界客觀情況，被告既非無預見之可能性及迴避之可能
      性，然其仍輕忽法律之誡命，在設有禁止超車標線處所、
      地段，率意超車，且於超車後，復未行至安全距離保持適
      當間隔，即遽然駛入原行路線，而導致本件車禍事故之發
      生，且該風險又係被告所引發及創造，自應由被告採取防
      止風險發生之措置，詎被告仍不顧超車所引發危險之存在
      ，終致實現該危險，足認被告於本件車禍事故之發生，有
      過失之可歸責因素。
    ３本件事故，經送臺灣省嘉雲區車輛行車事故鑑定委員會鑑
      定，及臺灣省車輛行車事故覆議鑑定委員會覆議，鑑定及
      覆議結果均認：「一、乙○○駕駛自小貨車，於劃有分向
      限制線路段，超車擦撞機車，為肇事主因。二、陳秀英服
      用酒類超過法定標準值駕駛輕機車，操控不穩，為肇事次
      因。」等語，有臺灣省嘉雲區車輛行車事故鑑定委員會九
      十二年十二月三十一日嘉鑑字第九二一五二一號鑑定意見
      書及臺灣省車輛行車事故覆議委員會九十三年八月二十三
      日府覆議字第九三一○八六六號函在卷可按（見相卷第一
      ０九、一一０頁、原審卷第五六頁），惟上開鑑定委員會
      漏未斟酌被告違規越線超車後，未行至安全距離即駛回原
      車道之行為，亦為本件事故之肇因等情，應予補充。
    ４被害人係因此次事故頭部受有外傷而死亡，倘被告於該處
      超車後行至安全距離始返回原車道，則縱被害人因駕駛不
      穩，向左方偏斜行駛，亦不致與被告發生擦撞後傷重不治
      死亡，故被告之過失行為與被害人之死亡間，有相當因果
      關係洵堪認定。
(五)被告辯解不採之理由：被告於原審及本院雖均辯稱伊超車時
    已與被害人保持五十公分以上之安全距離，係被害人駕車不
    穩，自行向左傾倒，而伊貨車右前車身並未發現擦痕，顯見
    伊並未與被害人發生擦撞；又縱認伊貨車右後車身之垂直刮
    痕為被害人機車左倒時左後照鏡造成之刮痕，惟被害人係在
    伊超車之後，因迷醉，自行向左傾倒，因而發生擦撞，伊自
    無從防範車後狀況，其無法注意，並非疏未注意，應無過失
    。再者，伊跨越雙黃實線超車，係為與被害人保持更安全之
    距離，被害人並非對向車道之用路人，故伊跨越雙黃實線超
    車，亦與被害人之死亡無因果關係等語。其辯護人於本院主
    張該機車後輪離雙黃線為一點五公尺，遽認撞擊點距離分向
    限制雙黃線小於一點五公尺，計算小貨車超車時前機車之距
    離為九十一公分，認已保持０點五公尺之距離，無本件肇事
    之責任云云。然查：
    １被告所駕駛之貨車如何與被害人之機車發生擦撞已詳述於
      理由欄一（一）、（二）。
    ２汽車駕駛者於行車時，本應遵守相關之交通規範，如車行
      方向遇到綠燈，汽車雖可通行，但仍應注意車前狀況，查
      看是否有行人或其他車輛違規通行之情況，並非謂明知前
      方有行人違規通行，只要遵照綠燈前進，即便撞傷違規行
      人，亦認為無過失。況汽車駕駛人對於防止危險發生之相
      關交通法令之規定，業已遵守，並盡相當之注意義務，以
      防止危險發生，始可信賴他人亦能遵守交通規則並盡同等
      注意義務，若因此而發生交通事故，方得以信賴原則免除
      過失責任。又對於該對方不致發生違反交通法規秩序之行
      為，若無期待可能性，或行為之一方對於危險結果之發生
      ，若稍加注意即能認識並予避免者，仍不能免除其注意義
      務，即無上開原則之適用，最高法院九十三年度台上字第
      五八六號判決、八十六年度台上字第二四六二號判決可資
      參照。查被告於本件車禍事故之發生，既難認已遵守相關
      交通法令之規定，已如前述，且被告於超車前已注意到被
      害人有蛇行之情況，而該處又係繪有分向限制線之路段，
      不得跨越超車，縱使其欲違規超車，亦應於駛入原車道前
      ，藉由後照鏡觀察是否已達安全距離，再行駛入，避免與
      被害人發生碰撞。是應認被告於行車時對於危險結果之發
      生，若能注意即能認識並予避免。被告主張其因可信賴被
      害人亦會相互配合遵守相關交通法令，謹慎採取適當行動
      ，以避免發生危險，然因被害人之不適當行動，而發生事
      故造成損害之結果時，其應不負過失責任云云，要屬卸責
      之詞，無足採信，其辯護人上開主張，亦不足為有利於被
      告之認定。被告既未遵守超車時應行至安全距離後，始可
      駛入原行路線之規定，致與被害人發生擦撞，其駕車行為
      自有過失，並與被害人之死亡有因果關係。
    ３綜上所述，被告有本件過失致人於死犯行堪以認定，應予
      依法論科。又本件事證已甚明確，被告辯護人於本院時請
      求勘驗測量死者機車底部至後視鏡高度，及再送財團法人
      成功大學研究發展基金會鑑定，核無必要，併此明。
二、查被告於警訊時曾供述：伊是駕駛ＴＭ－五七七九號小貨車
    ，車主為上于鋁業公司等語（見相卷第七頁反面），於偵查
    時亦供述：因工人不在，伊自己送貨等語（見相卷第六八頁
    ）；嗣於本院時亦供述：伊是上于公司的老闆，伊平常是用
    該小貨車送公司生產的鋁線等語（見本院卷第四五頁），是
    被告應係以從事駕駛為其附隨業務之人無訛，雖其在本院審
    理時又辯稱：伊所說是以前，並不是現在，那有老闆在送貨
    云云（見本院卷第九八、一０一頁），否認其駕車送貨之行
    為，尚非可採。其於執行業務中，開車肇事，致人於死，核
    其所為，係犯刑法第二百七十六條第二項從事業務之人，因
    業務上之過失致人於死罪。公訴人起訴認屬同法第二百七十
    六條第一項之過失致死罪，尚有未洽，惟其基本事實同一，
    本院自應予以審理，並變更其起訴法條。再被告所犯上開罪
    名，業於本院準備程序及審理時已當庭告知（見本院卷第四
    三、一００頁），業已踐行刑事訴訟法第九十五條第一款之
    程序，及命依該罪為辯論，並無突襲審判之問題，併此明
    。
三、原審予以論罪科刑，固非無見，惟查被告為從事駕駛業務之
    人，如前所述，核其所為，係犯刑法第二百七十六條第二項
    之罪，原審論屬同法第二百七十六條第一項之普通過失致人
    於死罪，尚有未合，被告上訴意旨，否認犯罪，指摘原判決
    不當，及公訴人上訴意旨，認原判決量刑過輕，亦指摘原判
    決不當，均非可取，惟原判決既有上開可議之處，則屬無可
    維持，應由本院撤銷改判。爰審酌被告前無不良犯罪紀錄，
    有臺灣高等法院被告全國前案紀錄表一紙在卷可參，其過失
    之程度較被害人為重，造成被害人死亡，尚未與告訴人達成
    和解，及犯罪後之態度等一切情狀，量處如主文第二項所示
    之刑，並諭知易科罰金之折算標準。又本件係因適用法條不
    當而撤銷原審判決，本院自得諭知較重於原審判決之刑，併
    予敘明。
四、又被告所涉刑法第一百八十五條之四肇事遺棄罪嫌部分，業
    經公訴人不起訴在案（見本院卷第一四四、一四五頁），不
    另論列，併此明。
據上論斷，應依刑事訴訟法第三百六十九條第一項前段，第三百
六十四條，第三百條，第二百九十九條第一項前段，第三百七十
條但書，刑法第二百七十六條第二項，第四十一條第一項前段，
罰金罰鍰提高標準條例第一條前段，第二條，判決如主文。
本案經檢察官劉欽銘到庭執行職務。
中　　華　　民　　國　　94　　年　　4 　　月　　7 　　日
                  刑事第一庭　　審判長法　官　黃崑宗
                                      法　官　蔡長林
                                      法　官　田平安
以上正本證明與原本無異。
如不服本判決，應於收受送達後十日內向本院提出上訴書狀。其
未敘述上訴理由者並得於提起上訴後十日內向本院補提理由書狀
（均須按他造當事人之人數附繕本）「切勿逕送上級法院」。
　　　　　　　　　　　　　　　　　　　書記官　劉岳文
中　　華　　民　　國　　94　　年　　4 　　月　　11　　日
附錄法條：
刑法第二百七十六條：
因過失致人於死者，處二年以下有期徒刑、拘役或二千元以下罰
金。從事業務之人，因業務上之過失犯前項之罪者，處五年以下
有期徒刑或拘役，得併科三千元以下罰金。
